臺灣新北地方法院板橋簡易庭民事簡易判決
110年度板國簡字第1號
原      告  林恩立  
訴訟代理人  蔡政憲律師
被      告  新北市政府警察局海山分局

法定代理人  周振安  
訴訟代理人  薛智友律師
            王琬華律師
上列當事人間請求國家賠償事件，於民國111年5月9日經言詞辯
論終結，本院判決如下：
    主  文
被告應給付原告新臺幣壹佰壹拾柒萬參仟肆佰伍拾壹元，及自民
國一百一十一年五月十日起至清償日止，按週年利率百分之五計
算之利息。
原告其餘之訴駁回。
訴訟費用由被告負擔百分之三十九，餘由原告負擔。
本判決原告勝訴部分得假執行。
    事實及理由
壹、程序事項：
一、按依國家賠償法請求損害賠償時，應先以書面向賠償義務機
    關請求之；賠償義務機關拒絕賠償，或自提出請求之日起逾
    30日不開始協議，或自開始協議之日起逾60日協議不成立時
    ，請求權人得提起損害賠償之訴，國家賠償法第10條第1項
    、第11條第1項前段定有明文。查原告前於民國109年8月3日
    以書面向被告請求國家賠償，經被告否准，並以110年1月22
    日新北警海行字第1103914005號函檢送國家賠償事件協亦不
    成立證明書在卷可稽（見110年度國字第7號民事卷第23頁）
    。從而，原告於提起本件訴訟前，已踐行與賠償義務機關之
    協議先行程序，核無不合。
二、被告法定代理人原為林溫柔，於訴訟繫屬中變更為李忠萍，
    復變更為周振安，分別經被告具狀聲明承受訴訟（本院卷第
    57、219頁），經核於法亦無不合，應予准許。
三、按訴狀送達後，原告不得將原訴變更或追加他訴。但有下列
    各款情形之一，不在此限：三、擴張或減縮應受判決事項之
    聲明者，民事訴訟法第255條第1項第3款定有明文，而依同
    法第436條第2項規定，此於簡易訴訟程序亦有適用。本件原
    告原起訴聲明請求：被告應給付原告新臺幣（下同）1,688,
    984元。嗣於111年3月14日以國家賠償準備狀變更聲明為：
    被告應給付原告3,040,365元，及自追加聲明狀繕本送達翌
    日起至清償日止，按週年利率百分之5計算之利息，此核屬
    擴張應受判決事項之聲明，揆諸首揭規定，應予准許。
貳、實體事項：
一、原告主張：訴外人吳國信即被告所屬員警於109年1月15日21
    時許，騎乘車牌號碼000-000號普通重型機車，行經新北市○
    ○區○○路0段00○0號與民生路口處，因執行勤務時故意未依號
    誌指示行駛，致碰撞原告所有並騎乘之車牌號碼000-0000號
    普通重型機車（下稱系爭機車），原告因而人車倒地，並受
    有身體上之傷害（下稱系爭事故），原告因系爭事故受有如
    下損害：
  ㈠醫療費用及醫療用品暨藥品部分：因系爭事故原告計支出兩
    次開刀醫療費用118,767元（原證5）、109年12月8日回診醫
    療費用800元、110年8月31日回診醫療費用760元（原證11）
    、110年12月後診療費用15,130元（原證18）、醫療用品暨
    藥品費用2,747元（原證6），共計為138,204元（計算式：1
    18,767+800+760+15,130+2,747=138,204）。
  ㈡復健費用及中醫費用部分：原告自系爭事故接受手術後持續
    復健，第一次復健療程自109年5月25日至109年7月24日止共
    支出復健費用1,940元（原證7），第二次復健療程自109年1
    2月5日起至110年2月17日止共支出復健費用3,270元（原證8
    ），自110年2月18日起至110年8月31日止之復健療程共支出
    復健費用4,420元（原證11），自110年9月30日起至110年11
    月30日止之復健療程共支出復健費用2,800元（原證15）元
    ，自110年12月8日起至111年3月8日之復健療程共支出復健
    費用4,600元（原證19），總計為17,030元（計算式：1,940
    +3,270+4,420+2,800+4,600＝17,030）。另原告因中醫看診
    於110年1月15日支出12,000元，於110年4月9日支出12,000
    元，共計花費24,000元（計算式：12,000+12,000＝24,000）
    。故復健及中醫費用合計為41,030元（計算式：17,030+24,
    000＝41,030）。
  ㈢看護費用部分：原告因系爭事故於109年1月16日進行第1次手
    術，自109年1月15日起至同年月18日，共計住院3日，醫囑
    記載需休養3個月、術後1個月需專人照護；另於109年4月8
    日進行第2次手術，自109年4月7日起至同年月9日，共計住
    院3日，依馬偕紀念醫院109年8月5日開立之診斷證明書記載
    ：手術後即109年4月9日起至同年5月9日期間需專人看護一
    個月，看護費用經計算為150,000元（計算式：2,500×60＝15
    0,000)；嗣後2個月之看護費用計為120,000元（計算式：2,
    000×60＝120,000），請求看護費用總金額為270,000元（計
    算式：150,000+120,000＝270,000）。
  ㈣勞動力減損部分：
　　⒈原告從事鐵工工作，每月薪資為底薪24,000元、每月固定
      獎金12,000元、年終為6萬元即每月有5,000元同為薪資範
      圍（計算式：60,000/12＝5,000），故原告每月薪資為41,
      000元，因系爭事故休養期間9月，全無上開薪資收入，故
      受有薪資損失689,400元。
　　⒉系爭事故發生後，經醫院診斷後發現原告右手腕仍未完全
      復原，目前右手腕握力為36磅，左手腕握力為135磅，原
      告右手握力僅為左手之26%，且三角纖維軟骨撕裂癒合不
      完全；嗣經馬偕紀念醫院經鑑定後所提出之勞動能力減損
      鑑定報告，可知原告之勞動力減損達7%。依原告勞動力減
      損7%、並以霍夫曼式計算法扣除中間利息（首期給付不扣
      除中間利息）計算，所得金額為892,001元【計算式：2,8
      70×310.00000000+(2,870×0.92)×(310.00000000-000.000
      00000)=892,000.0000000000；其中310.00000000為月別
      單利（5/12)%第634月霍夫曼累計係數，310.00000000為
      月別單利（5/12)%第 635月霍夫曼累計係數，0.92為未滿
      一月部分折算月數之比例（52.91×12=634.92[去整數得0.
      92])。採四捨五入，元以下進位】。
　　⒊故原告共計受有1,581,401元之工作損失（計算式：689,40
      0+892,001＝1,581,401）。
  ㈤系爭機車修復費用：系爭機車經送廠修復後，其修復費用為2
    8,500元（皆為零件）。
  ㈥精神慰撫金部分：系爭勞動力鑑定報告另指出原告有另為手
    術之必要，及慣用手無法使用至少6週（如以看護費用計算
    ，2500×42天為48,000元），而自費醫療器材應達31,000元
    ，可知再次開刀費用應達15萬元，其後尚有漫長之復健過程
    ，尚有龐大時間及金錢耗費，原告實受有精神折磨之損害外
    ，亦可推估原告第3次開刀所需費用，此部分因尚未進行，
    原告據此列為精神損害依據之一，因而請求精神慰撫金100
    萬元。為此，依侵權行為之法律關係，提起本件訴訟，並聲
    明：被告應給付原告3,040,365元及自追加狀繕本送達被告
    之翌日起至清償日止，按週年利率百分之5計算之利息。
  ㈧對被告抗辯所為之陳述：
    ⒈縱認訴外人吳國信並非故意行為導致系爭事故發生，惟訴
      外人吳國信未注意來往車輛，惟仍屬公務員於執行職務行
      使公權力時，因過失不法侵害原告之身體健康及財產權，
      且由本件初步分析研判表可見原告並無肇事因素。
    ⒉針對日後再進行手術部分，由馬偕紀念醫院於110年12月7
      日所開立之診斷證明書可看出確實需要再次進行手術；另
      系爭事故係在訴外人吳國信明顯闖紅燈之情形下違規駕駛
      ，事後歷經多次協商，原告並非未出席、反而係訴外人吳
      國信不願意賠償，才衍生本件國家賠償事件。
二、被告則以：
    關於訴外人吳國信於上開時、地騎乘車輛雖有開啟警示燈，
    但未開啟警鳴器，而所騎乘車輛車體左後方與原告騎乘之系
    爭機車車頭發生碰撞致生系爭事故並不爭執，針對原告醫療
    費用及醫療用品暨藥品部分、復健費用及中醫費用部分、系
    爭機車修復費用等部分、即有單據者皆不爭執；惟針對其他
    請求項目部分爭執如下：
  ㈠看護費用部分：僅同意原告主張2個月需專人看護，及以看護
    費用每日2,000元計算即120,000元部分，其餘不同意給付。
  ㈡勞動能力減損部分：認為原告此部分主張包含薪資減損，薪
    資減損內之年終獎金部分，應屬雇主恩惠性給予故應予剔除
    ，此部分並非損害賠償。對於系爭勞動力鑑定報告認定原告
    勞動力減損7%之結果並無意見。
  ㈢精神慰撫金部分：認為原告請求金額過高，且該慰撫金內包
    含後續可能需要進行之手術，但現仍未發生，因此不應列入
    考量，且系爭事故發生在被告機關與當事人間，應審酌事發
    當時之情狀。
  ㈣另否認訴外人吳國信係因故意行為導致系爭事故發生，訴外
    人吳國信事後亦有聲請調解，希望能處理後續事宜等語，茲
    為抗辯。並聲明：原告之訴駁回。
三、法院之判斷：
  ㈠原告主張被告於上開時、地騎乘前揭車輛，因執行勤務時故
    意未依號誌指示行駛致生系爭事故，使原告受有前開損害及
    身體上之傷害等情，業據提出新北市政府警察局初步分析研
    判表、道路交通事故現場圖暨現場照片、馬偕紀念醫院診斷
    證明書暨醫療費用收據、手術費用明細表、衛生福利部臺北
    醫院診斷證明書暨醫療費用收據、醫療用品暨藥品費用收據
    暨明細、李復健科骨科診所醫療費用收據、控八控控中醫診
    所自費門診收據、日瑋車業估價單、系爭機車行車執照影本
    、霍夫曼一次給付試算表、薪資簽收單等件為證，並經本院
    依職權向新北市政府警察局交通大隊調閱本件道路交通事故
    卷宗，核閱屬實，復為被告所不爭執，堪信原告此部分之主
    張為真。
  ㈡按公務員於執行職務行使公權力時，因故意或過失不法侵害
    人民自由或權利者，國家應負損害賠償責任。依第2條第2項
    請求損害賠償者，以該公務員所屬機關為賠償義務機關。國
    家賠償法第2條第2項、第9條第1項分別定有明文。次按公務
    員因故意違背對於第三人應執行之職務，致第三人受損害者
    ，負賠償責任。其因過失者，以被害人不能依他項方法受賠
    償時為限，負其責任。民法第186條第1項定有明文。是在國
    家賠償法實施後，公務員因一般過失而違背職務，侵害人民
    權利者，即無庸依民法第186條規定負損害賠償責任，而被
    害人對因此所受之損害可逕依國家賠償法請求由國家負賠償
    之責（最高法院104年度台上字第1479號及105年度台上字第
    538號判決意旨亦同此見解）。次按國家損害賠償，除依本
    法規定外，適用民法規定；因故意或過失，不法侵害他人之
    權利者，負損害賠償責任；汽車、機車或其他非依軌道行駛
    之動力車輛，在使用中加損害於他人者，駕駛人應賠償因此
    所生之損害；不法侵害他人之身體或健康者，對於被害人因
    此喪失或減少勞動能力或增加生活上之需要時，應負損害賠
    償責任；不法侵害他人之身體、健康，被害人雖非財產上之
    損害，亦得請求賠償相當之金額；國家賠償法第5條、民法
    第184條第1項前段、第191條之2前段、第193條第1項、第19
    5條第1項前段分別定有明文。查被告不法侵害原告身體權之
    侵權行為事實，業經認定於前，從而，原告依前開規定，訴
    請被告負賠償責任，應屬有據，茲將原告得請求被告賠償之
    金額，分述如下：
  ⒈醫療費用及醫療用品暨藥品部分：
    原告主張因被告前開侵權行為受有傷害，而支出醫療費用及
    醫療用品暨藥品乙節，業據提出前揭馬偕紀念醫院診斷證明
    書暨醫療費用收據、手術費用明細表、衛生福利部臺北醫院
    診斷證明書暨醫療費用收據、醫療用品暨藥品費用收據暨明
    細為證，被告對於原告所提出前開單據之形式真正並不爭執
    ，惟原告請求109年5月19日診斷證明書180元部分並未提出
    醫療費用單據，另請求藥品支出160元部分亦無單據，均應
    扣除。故原告所得請求被告給付醫療費用及醫療用品暨藥品
    費用應為137,864元（計算式：138,000-000-000＝137,864）
    。
  ⒉復健費用及中醫費用部分：
    原告主張因被告前開侵權行為受有傷害，而支出復健費用及
    中醫費用品乙節，業據提出李復健科骨科診所醫療費用收據
    、控八控控中醫診所自費門診收據為證，被告對此亦不爭執
    。是以，原告請求被告給付復健費用及中醫費用共41,030元
    ，應屬有據。
  ⒊看護費用部分：
    原告關於看護費用之主張，業據其提出衛生福利部臺北醫院
    及馬偕紀念醫院診斷證明書（見本院民事庭110年度國字第7
    號卷第43、69頁），該診斷證明書醫囑欄位分別記載：「於
    109年1月15日至本院急診就診並入院，於109年1月16日手術
    行開放性復位併內固定，於109年1月18日出院，於109年1月
    31日、2月14日、3月13日、4月1日至本院門診追蹤，需休養
    3個月，傷後1個月需有專人照護」及「…住院紀錄如下：109
    /4/7-109/4/9，109/4/8行腕關節鏡修補手術，手術後需休
    養及持續治療六個月，受傷後可能無法復原完全致無法粗重
    工作，手術後需專人看護一個月」等語，可見原告於接受手
    術後須仰賴他人照顧起居，因而原告請求自109年1月18日起
    至出院後1個月內及109年4月8日手術後1個月，共計2個月之
    看護費，核屬有據，參酌原告主張以每日2,500元計算看護
    費用，亦與國內目前一般僱請看護之人力費用相當，則原告
    基此請求被告給付60日看護費用150,000元（計算式：2,500
    元×60日＝150,000元）部分，核屬適當。逾此部分之看護費
    請求，則屬無據。
  ⒋勞動力減損部分：
    ⑴經本院就原告是否因系爭事故造成之損傷導致其喪失或減
      少勞動能力及比例為何等事項送請馬偕紀念醫院進行鑑定
      ，鑑定意見結果為：原告因系爭事故受有勞動能力減損比
      例為7%，此有馬偕紀念醫院111年1月10日馬院醫家字第11
      00007808號函暨所附鑑定報告書在卷足憑(見本院卷第203
      至204頁)，且為兩造所不爭執，合先敘明。
    ⑵而原告主張經攤算年終獎金後，原告每月可得薪資應為41,
      000元云云，然查年終獎金、年節獎金、工作獎金，係具
      有恩惠、勉勵性質之給與，並非工資，此觀諸勞動基準法
      施行細則第10條第2款、第3款規定甚明，原告既未舉證不
      論任職情形，均得領取公司所發放之工作獎金、年終獎金
      暨年節獎金，則縱原告未因本件事故不能工作，亦非必然
      可領取上開獎金，蓋此尚繫於雇主是否有意願發放等諸多
      因素，不具客觀之確定性，原告復未能舉證證明上開獎金
      有何依已定之計劃、設備或其他特別情事而為可得預期之
      利益，是以，原告主張其每月收入應加計前開獎金計算之
      ，難謂有據。依原告所提出之薪資簽收單，其每月薪資應
      以24,000元為計算基準，方屬有據。
    ⑶原告主張其因系爭事故自109年1月15日起至109年9月30日
      辦理留職停薪，受有9個月之薪資損失，業據其提出馬偕
      紀念醫院診斷證明書、衛生福利部臺北醫院診斷證明書及
      在職證明書為據，被告對於原告受有薪資損失乙情並不爭
      執，然抗辯不應納入獎金計算。查，原告此部分主張業據
      其提出前開證明為據，固堪採認，然原告自109年1月15日
      起至109年9月30日止之休養期間為8月又15日，而原告每
      月薪資應以24,000元為計算基準，亦如前述，則原告因系
      爭事故留職停薪期間之薪資損失應為204,000元（計算式
      ：24,000×8+24,000×15/30＝204,000）。
    ⑷再原告請求因系爭事故致勞動力減損之損害892,001元部分
      ，原告業就109年1月15日起至109年9月30日止之薪資損失
      請求如前，此段期間所受勞動能力之損失既已受填補，自
      不得再重複請求依減損比例計算之損害，是原告此部分請
      求，應自109年10月1日起至原告依勞動基準法規定之強制
      退休年齡65歲止（即148年1月5日），方為有據。又原告
      受傷前之月薪為24,000元，因系爭事故勞動力減損7%，則
      每月因勞動力減損減少收入1,680元（計算式：24,000×7%
      ＝1,680），相當於每年減少20,160元之工作收入（計算式
      ：1,680×12＝20,160），參酌自109年10月1日起至148年1
      月5日，原告尚得工作期間約為38年3月，是原告以此為計
      算勞動能力之標準，尚無不符。則依霍夫曼式計算法扣除
      中間利息（首期給付不扣除中間利息）核計其金額為437,
      707元【計算式：20,160×21.00000000+(20,160×0.25)×(2
      1.00000000-00.00000000)=437,707.0000000。其中21.00
      000000為年別單利5%第38年霍夫曼累計係數，21.0000000
      0為年別單利5%第39年霍夫曼累計係數，0.25為未滿一年
      部分折算年數之比例(3/12+0/365=0.25)。採四捨五入，
      元以下進位】。
    ⑸從而，原告請求因系爭事故受有不能工作之薪資損失204,0
      00元及因勞動力減損之薪資損失437,707元，共641,707元
      ，應屬有據，逾此部分之請求，則為無憑。
  ⒌系爭機車修復費用：
    原告主張系爭機車受損之修復費用為28,500元（皆為零件）
    之事實，業據其提出上開估價單為證，且為被告所不爭執。
    惟該修復費用之零件係以新品更換舊品，則應扣除折舊後計
    算其損害。復依行政院財政部發布之「固定資產耐用年數表
    」規定，機器腳踏車其耐用年數為3年，並依同部訂定之「
    固定資產折舊率表」規定，耐用年數3年依定率遞減法之折
    舊率為千分之536，其最後1年之折舊額，加歷年折舊累計額
    ，其總和不得超過該資產成本原額10分之9。系爭機車係於1
    06年1月出廠（推定為15日），此有上開行車執照在卷可稽
    ，至109年1月15日受損時止，實際使用已達3年，故原告就
    零件部分得請求之金額應以2,850元為限（計算式：28,500×
    1/10＝2,850），原告所得請求系爭車輛修復費用即為2,850
    元。
  ⒍精神慰撫金：
    按不法侵害他人之人格權，被害人受有非財產上損害，請求
    加害人賠償相當金額之慰撫金時，法院對於慰撫金之量定，
    應斟酌實際加害情形、所造成之影響、被害人痛苦之程度、
    兩造之身分地位、經濟情形及其他各種狀況，以核定相當之
    數額（最高法院47年度台上字第1221號、51年度台上字第22
    3號判例意旨參照）。查原告因被告之侵權行為，而受有如
    上傷害，原告因此需接受手術且先後住院，及持續需在復健
    科就診，經鑑定勞動能力減損達7%等節，堪認原告精神上受
    有相當程度之痛苦，則其依民法第195條第1項前段規定，請
    求非財產上損害賠償，應屬有據。爰審酌原告大學畢業、事
    故發生前任職鐵工技術人員，目前任職文書、月入約為24,0
    00元，名下無財產乙節，業據原告陳明在卷，另參酌稅務電
    子閘門所得調件明細表所示資力狀況，經綜合考量身分地位
    、經濟狀況、原告受傷程度、被告之侵權行為態樣暨情節等
    一切情狀，認原告請求被告賠償100萬元之非財產上損害尚
    屬過高，應核減為20萬元為適當。
  ⒎綜上，原告得請求被告賠償之金額共計1,173,451元（計算式
    ：137,864+41,030+150,000+641,707+2,850+200,000＝1,173
    ,451元）。
  ㈡末按遲延之債務，以支付金錢為標的者，債權人得請求依法
    定利率計算之遲延利息。給付無確定期限者，債務人於債權
    人得請求時，經其催告而未為給付，自受催告時起，負遲延
    責任。其經債權人起訴而送達訴狀，或依督促程序送達支付
    命令，或為其他相類之行為者，與催告有同一之效力。應付
    利息之債務，其利率未經約定，亦無法律可據者，週年利率
    為百分之5，民法第233條第1項、第229條第2項及第203條分
    別定有明文。本件原告請求被告給付之損害賠償，係以支付
    金錢為標的，且無確定期限及約定利率，故原告請求被告給
    付自追加狀繕本送達翌日即111年5月10日起至清償日止，按
    週年利率百分之5計算之利息，併應准許。
四、從而，原告依侵權行為之法律關係，請求被告給付1,173,45
    1元，及自追加狀繕本送達翌日即111年5月10日起至清償日
    止，按週年利率百分之5計算之法定利息，為有理由，應予
    准許。逾此部分之請求，則無理由，應予駁回。
五、本件原告勝訴部分，係依民事訴訟法第427條第2項第11款適
    用簡易訴訟程序所為被告敗訴之判決，爰依民事訴訟法第43
    6條第2項、第389條第1項第3款規定，依職權宣告假執行。
六、本件事證已臻明確，兩造其餘之攻擊防禦方法及所提證據，
    於判決結果不生影響，爰不一一論列，併此敘明。
七、訴訟費用負擔之依據：民事訴訟法第79條。
中　　華　　民　　國　　111 　年　　6 　　月　　23　　日
                  臺灣新北地方法院板橋簡易庭
                        法  官  陳怡親
以上為正本係照原本作成。
如不服本判決，應於送達後20日內，向本院提出上訴狀並表明上
訴理由，如於本判決宣示後送達前提起上訴者，應於判決送達後
20日內補提上訴理由書（須附繕本）。
中　　華　　民　　國　　111 　年　　6 　　月　　23　　日
                        書記官  劉芷寧